臺灣高等法院臺中分院刑事判決　　　　　　　　　　九十一年度上訴字第九九八號
　　上　訴　人
　　即　被　告　乙○○
右上訴人因違反懲治走私條例案件，不服臺灣臺中地方法院九十一年度訴字第九二二
號中華民國九十一年五月二十一日第一審判決（起訴案號：臺灣臺中地方法院檢察署
九十一年度偵字第二九三八號），提起上訴，本院判決如左：
      主  文
原判決撤銷。
乙○○連續私運管制物品進口逾公告數額，處有期徒刑伍月。
      事  實
一、乙○○係南投縣草屯鎮坪頂里股坑巷二四號「愛根旺肥料工業股份有限公司」（
    以下簡稱為「愛根旺公司」）之負責人，明知大陸農產品大蒜球，業經行政院依
    據懲治走私條例規定，於民國（下同）九十年十一月二十九日公告之「管制物品
    項目及其數額」表，將其列為丙項第五款所示之管制進口物品，依該規定，一次
    私運該項所規定物品一項或數項，其重量超過一千公斤者，即以管制進出口物品
    論，不得私運進口，詎乙○○竟於九十一年一月間，因大蒜球缺貨，為求能順利
    種植大蒜，即基於概括之犯意，先於九十一年一月十六日，以傳真方式，委託不
    知情之台中縣「湧益報關行」人員黃進春，以編號ＤＡ／９１／Ｆ１１７／００
    １７號之進口報單，於同年月十八日向台中關稅局申報自香港進口硫酸鎂化學品
    一櫃（櫃號ＹＴＬＵ0000000），乙○○再將前揭管制之大蒜球夾藏於合
    法進口之硫酸鎂化學品之貨物內，藉以規避海關人員之檢查，後又於九十一年一
    月十七日，復以同一手法，將另一批前揭管制之大蒜球夾藏於貨櫃內（櫃號ＹＴ
    ＬＵ0000000），再以傳真之方式，委託不知情之台中縣「湧益報關行」
    據以報關（預計於九十一年一月二十日報關，，但因湧益報關行見前一批之報關
    費用尚未結清，仍未報關），而連續二次將大陸農產品大蒜球私運進口，其中，
    第一次私運進口之大陸農產品大蒜球有五七六０公斤（一百八十包），第二次私
    運進口之大陸農產品大蒜球有六千六百公斤（二百包），均逾管制數額一千公斤
    以上。嗣先於九十一年一月十八日，為台中關稅局查獲，並扣得前揭大蒜球五七
    六０公斤，並於同日即十八日，台中關稅局又據報乙○○另一貨櫃亦以同一手法
    私運，復於九十一年一月二十日查獲另一貨櫃，並扣得另一貨櫃之大蒜球六六０
    ０公斤。
二、案經法務部調查局航業海員調查處報請臺灣臺中地方法院檢察署檢察官偵查起訴
    。
      理  由
一、訊據本案上訴人即被告乙○○（以下簡稱為被告）對其前開犯罪事實，已於偵、
    審中，均坦白承認。於本院審理時，被告亦坦承其確有於前開時間，二次將大陸
    農產品大蒜球夾藏於合法進口之硫酸鎂化學品之貨物內，藉以規避海關人員之檢
    查，而先後將大陸農產品大蒜球五七六０公斤（一百八十包）、及六千六百公斤
    （二百包）私運進口之事實。被告既會以上開方式將上開大陸農產品大蒜球私運
    進口，則其對所為之違法性應屬知之甚詳。辯稱：主觀上不知此為非法云云，尚
    不足採信。復有台中關稅局進口報單一份、舉發人走私密報走私通報單一份、台
    中關稅局扣押貨物筆錄一份、緝私報告表二份及照片二張（影本）附卷可足佐證
    。另被告先後於九十一年一月十六日及十七日，以傳真方式，委由不知情之台中
    縣「湧益報關行」，一批已於同年月十八日報關，另一批則未報關等情，亦據證
    人黃進春（即湧益報關行人員）於調查站中證述明確。再大蒜球，為行政院於九
    十年十一月二十九日依懲治走私條例規定所公告之「管制物品項目及其數額」丙
    項第五款所示之管制進口物品，依該規定，一次私運該項所規定物品一項或數項
    ，其重量超過一千公斤者，即以管制進出口物品論。本案被告先後二次所私運進
    口之大蒜球，分別為五七六０公斤及六六００公斤，其重量均已逾一千公斤，其
    說明亦有如前述。事證明確，本案被告之上開犯行應堪認定。
二、查被告行為後，懲治走私條例第二條第一項之私運管制物品進口逾公告數額罪，
    就其法定刑部分，業經立法院三讀通過修正，並經總統於九十一年六月二十六日
    公布施行，於同月二十八日生效。依據修正後之懲治走私條例第二條第一項之規
    定，其法定刑為「七年以下有期徒刑，得併科新台幣三百萬元以下罰金」。如與
    修正前同條項之法定刑為「七年以下有期徒刑，得併科新台幣二十萬元以下罰金
    」相互比較，以行為時之法律有利於被告，依照刑法第二條第一項但書之規定，
    被告上開所為，應依修正前懲治走私條例第二條第一項之規定予以處罰。是核被
    告所為，係犯修正前懲治走私條例第二條第一項私運管制物品進口逾公告數額罪
    。其於九十一年一月十八日該次利用不知情之報關行人員私運管制進口之大蒜球
    ，為間接正犯。又被告先後二次私運管制物品進口逾公告數額之犯行，時間緊接
    ，所犯犯罪構成要件相同，顯係基於概括之犯意反覆為之，為連續犯，應依刑法
    第五十六條論以一罪並加重其刑。另依懲治走私條例第十一條之規定：「走私行
    為之處罰，海關緝私條例及本條例無規定者，適用刑法或其他有關法律」，顯見
    對於走私行為之處罰，懲治走私條例及海關緝私條例應優先於刑法而適用，而海
    關緝私條例第三十六條第三項已規定：「前二項私運貨物沒入之」，是關於私運
    之貨物應優先適用海關緝私條例第三十六條第三項之規定予以沒入（最高法院八
    十四年度台上字第二三八七號判決意旨參照），從而，本件扣案之管制物品，應
    由主管機關依海關緝私條例第三十六條第三項規定依法沒入，本院爰不就此另為
    沒收之諭知，併此敘明。
三、原審判決就被告前開所犯，予以論罪科刑，固非無見，惟原審判決未及比較懲治
    走私條例第二條第一項新、舊法之適用，尚有未洽。是本案被告上訴否認其在主
    觀上，有違法性之認知云云，雖無理由，惟原審判決既有上開可議之處，即屬無
    可維持，自應由本院將原審判決予以撤銷改判。爰審酌被告之品行、犯罪動機、
其私運管制物品進口逾公告數額對國內經濟交易市場所生之危害、及犯罪後之態
    度等一切犯罪情狀，仍量處有期徒刑五月。
四、據上論斷，應依刑事訴訟法第三百六十九條第一項前段、第三百六十四條、第二
    百九十九條第一項前段、修正前懲治走私條例第二條第一項、刑法第二條第一項
    但書、第五十六條，判決如主文。
本案經檢察官甲○○到庭執行職務。
中        華        民        國  九 十 一  年     七     月　 二十四   日
                                  臺灣高等法院臺中分院刑事第三庭
                                        審判長法  官　廖  柏  基
                                              法　官　劉　連　星
                                              法  官  胡  忠  文
右正本證明與原本無異。
如不服本判決應於收受送達後十日內向本院提出上訴書狀，其未敘述上訴之理由者並
得於提起上訴後十日內向本院補提理由書（均須按他造當事人之人數附繕本）。
                                              書記官  詹  錫  朋
中        華        民        國  九 十 一  年     七     月　 二十四   日
附錄條文：
修正前懲治走私條例第二條第一項：
私運管制物品進口、出口逾公告數額者，處七年以下有期徒刑，得併科新台幣二十萬
元以下罰金。
                                                                        Ｋ
